【裁判字號】    95,台上,2181
【裁判日期】    950421
【裁判案由】    準強盜
【裁判全文】
最高法院刑事判決            九十五年度台上字第二一八一號
    上  訴  人  甲○○
                        （另案在台灣台中監獄執行中）
上列上訴人因準強盜案件，不服台灣高等法院台中分院中華民國
九十五年二月九日第二審判決（九十四年度上訴字第一八八四號
，起訴案號：台灣台中地方法院檢察署九十三年度偵字第二一０
一六號），提起上訴，本院判決如下：
    主  文
上訴駁回。
    理  由
按刑事訴訟法第三百七十七條規定：上訴於第三審法院，非以判
決違背法令為理由，不得為之。是提起第三審上訴，應以原判決
違背法令為理由，係屬法定要件。且必須依據卷內資料為具體之
指摘，並足據以辨認原判決已具備違背法令之形式，始屬相當。
本件原判決依憑上訴人甲○○坦承有於民國九十年十一月二十二
日下午五時許，由證人乙○○位於台中縣大肚鄉○○路○段一０
三巷三十號住處一樓之後門侵入該屋內，再由一樓走到二樓房間
，徒手竊取乙○○放在二樓房間內之現金新台幣（下同）三萬元
（一千元紙鈔二十五張，一百元紙鈔五十張）、金鎖片十八個價
值約一萬八千元、金項鍊四條價值約二萬六千元、金手鍊一條價
值約二千六百元、金戒指一只價值約一萬元、手錶二只價值約一
萬元等物得手之行為，並有領據一紙、現場照片十三幀、現場遺
留物認領保管收據一紙在卷可稽。再查上訴人有於九十年十一月
二十二日下午五時許，擅自侵入證人乙○○住處行竊證人乙○○
所有之財物，遭證人乙○○發覺，為脫免逮捕，竟當場施以強暴
、脅迫後而離去等情，業據證人乙○○於第一審到庭證稱：當天
傍晚我從田裡回家，要洗澡，當時還有看到太陽光，在一樓處聽
到二樓有聲音，本來以為是隔壁的聲音，一打開二樓房門就看到
有人在我房間裡面，該人就是今日在庭的被告，他就說要對我開
槍，我聽了心裡會害怕，接著被告人就撲過來了，因為我擋在門
口，被告應該是要攻擊我後逃跑，我因練過跆拳道，隨腳一抬就
踹過去，被告還爬起來再衝過來一次，我順勢再補一腳過去，但
被告仍可爬起來，我擔心無法制伏他，就跑到一樓大馬路旁邊大
叫有賊，左鄰右舍跑出來，我們二、三個人就進去要制伏他，並
且報警，之後看到他跑向廚房後門要跑出去，我就去壓制他，把
他抱住，但他用力掙脫，當時左鄰右舍已經進入屋內在樓梯口圍
住他，被告方在樓梯口自己從口袋掏出竊取之贓物，說要還給我
，但一不注意，被告就往樓上逃跑，打開三樓鐵窗之鐵栓爬過陽
台，一間一間攀爬過去，在前面幾間就被人制伏，等警察過來等
語屬實，核與其在偵查時證述：「當時我下班回家，發現家裡樓
上有聲音，我即上樓查看，發現有一個陌生人在樓上翻箱倒櫃，
該人恐嚇我說，他有槍要開槍打我……當時我上樓時才打開門，
他即恐嚇我要開槍打我，我站在門口，他即衝過來要將我撞開要
跑出去，他原本要自樓下跑出去，但樓下都是人，他即自三樓跑
出去，翻了很多間房子企圖要逃逸，我們是連棟的建築物」等語
吻合。證人乙○○前後證述內容具體明確且相符，自堪採信，可
徵上訴人確有於竊盜得手遭證人乙○○發覺時，為脫免逮捕，而
對證人乙○○施加強暴、脅迫之行為。因而撤銷第一審此部分科
刑判決，改判論處上訴人竊盜，因脫免逮捕，而當場施以強暴、
脅迫罪刑，已詳敘其所憑之證據及認定之理由。對於上訴人所辯
：當時伊聽到腳步聲，要趕快開門出去，伊不知道屋主先開門，
門一打開，屋主看到伊就往伊身上踹，伊就倒下去，伊爬起來，
屋主又踹過來，伊又倒下去，這時屋主往樓下跑，伊就往樓上跑
，結果三樓沒有出口，伊再往樓下跑，左鄰右舍看到伊，就把伊
抓起來，伊並未出言威嚇要對乙○○開槍云云，何以不足採信，
亦已依據卷內資料詳予指駁、說明，從形式上觀察，並無違背法
令之情形存在。次查犯罪事實之認定及證據之取捨，乃事實審法
院之職權，且法院憑以認定犯罪事實之證據，並不以直接證據為
限，即綜合各種證據，本於推理作用，為其認定犯罪事實之基礎
，如不違背經驗法則與論理法則，即不得指為違法，而據為上訴
第三審之理由。原判決綜合各種證據，認定上訴人有上揭犯行，
究竟違背如何之經驗法則或論理法則，上訴意旨，並未具體指明
，徒憑己見，就原判決已說明之事項或屬原審採證認事職權之適
法行使，任意指摘違法，且仍為單純事實之爭執，難謂為適法之
第三審上訴理由。復按刑事訴訟法第三百七十九條第十款所稱應
調查之證據，係指與待證事實有重要關係，在客觀上認為應行調
查者而言。如在客觀上非認定事實及適用法律之證據，即無調查
之必要，自得不予調查。原判決已就雖證人乙○○於第一審審理
時經辯護人反詰問以「他衝向你的時候，只是單純從你所在門口
的方向跑，或是有作勢要攻擊你？」時，答稱：「我是沒有看到
他要攻擊我，但是他衝向我，而我反應比他快，他動作比較慢」
。惟證人乙○○於第一審交互詰問時已明確證稱：「他（指被告
）就說要對我開槍，人就撲過來，我就隨腳一抬就踹過去，然後
他還爬起來再衝過來一次」、「（他撲過來，以你當時的判斷，
他是要攻擊你還是要逃跑？）應該是要攻擊我後逃跑，因為我擋
在門口」、「我開門進去，他說要對我開槍，然後人就撲過來」
、「（房間除了那個門可以出入外，是否還有其他出入口？）沒
有」等語，並於偵查中證稱：「我站在門口，他即衝過來要將我
撞開要跑出去」等語，足見當時係因證人乙○○擋在唯一出口，
上訴人為逃離現場，除對乙○○脅迫稱要對乙○○開槍外，更撲
向乙○○要將其撞開逃逸，應至為明確。證人乙○○於辯護人反
詰問時所為答訊，揆其全部內容，應指上訴人除衝（撲）向伊之
舉動外，別無其他類如拳打腳踢或丟擲物品之攻擊行為，並非謂
上訴人當時係要乘隙由證人乙○○身旁逃走之意，尚難謂上訴人
無對證人乙○○施加強暴之行為。上訴人犯罪事證明確，上訴人
聲請再度傳喚證人乙○○詰問當時情景，核無必要，於理由內詳
加論述說明。上訴意旨仍執此指摘原審有職權調查未盡之違法，
亦非適法之上訴第三審理由。再查原判決並就上訴人前自八十九
年十月二十一日起至九十年七月二十九日止所犯多件準強盜犯行
，現由原審法院以九十四年度上更(二)字第一一六號案件審理中，
而上訴人於本案竊盜證人乙○○財物，因脫免逮捕，而當場施以
強暴、脅迫之犯行時間，為九十年十一月二十二日，距上開經判
決之最後一次犯行之犯罪時間已近四個月，且上訴人於九十年十
月一日曾因犯竊取被害人丙○○財物之竊盜案件入台灣彰化看守
所羈押，至九十年十月十六日釋放，此有台灣高等法院被告前案
紀錄表一份存卷可按，足見其犯意已被阻斷，與連續犯須具備概
括犯意及時間緊接之條件不符，自難認具有連續犯之裁判上一罪
關係。再上訴人嗣於九十二年一月二十九日犯準加重強盜犯行，
現由原審法院以九十四年度上更(一)字第二一六號案件審理中，而
上訴人於本案竊盜證人乙○○財物，為脫免逮捕，而當場施以強
暴、脅迫之犯行時間，為九十年十一月二十二日，係在上開經判
決之犯罪時間之前逾一年二個月之久，自亦難認具有連續犯之裁
判上一罪關係，於理由內詳加論述說明，所為論述亦無違法之處
。上訴意旨仍執此指摘原判決有不適用法則之違法云云，尚非上
訴第三審之合法理由。依前揭說明，其上訴違背法律上之程式，
應予駁回。
據上論結，應依刑事訴訟法第三百九十五條前段，判決如主文。
中    華    民    國  九十五  年    四    月  二十一  日
                      最高法院刑事第十庭
                          審判長法官  洪  清  江
                                法官  石  木  欽
                                法官  李  伯  道
                                法官  林  勤  純
                                法官  陳  晴  教
      本件正本證明與原本無異
                                      書  記  官
中    華    民    國  九十五  年    四    月  二十八  日
                                                      Ｌ


司法院資訊處製作；財團法人民間司法改革基金會備份。
